【裁判字號】    92,訴,2984
【裁判日期】    921205
【裁判案由】    債務人異議之訴
【裁判全文】
臺灣高雄地方法院民事判決  九十二年度訴字第二九八四號
    原      告  甲○○
    訴訟代理人  洪文佐律師
    被      告  乙○○
右當事人間債務人異議之訴事件，經本院於民國九十二年十一月二十一日言詞辯論終
結，判決如下：
    主    文
本院九十二年度執字第一九三二五號清償債務強制執行事件，對原告所有座落於高雄
市○○區○○段六四○地號，面積四五六平方公尺、權利範圍為五四分之九土地所為
之強制執行程序，應予撤銷。
訴訟費用由被告負擔。
    事    實
甲、原告方面：
一、聲明：求為判決如主文所示。
二、陳述：
  (一)被告執本院八十八年度促字第二六一五號確定支付命令為執行名義，聲請本院九
    十二年執字第一九三二五號清償債務強制執行事件，就原告所有座落高雄市○○
    區○○段六四○號，面積四五六平方公尺、權利範圍五四分之九之土地為拍賣；
    然被告據以執行之前揭支付命令所示債權，業經被告於本院八十八年執字第三三
    ０一六號清償債務強制執行事件執行程序中之八十九年五月三十一日為免除債務
    之意思表示，且親簽清償證明書，並以清償為由而聲請撤回強制執行程序，足證
    被告對原告之債權已於八十九年五月三十一日因免除而消滅，被告仍執以再聲請
    強制執行顯無理由。
  (二)原告於免除債務後經一年餘，另於九十年十一月十三日起訴請求原告給付該業已
    免除之一百六十萬元款項及前開程序費用與八十八年執字第三三０一六號強制執
    執行費用新台幣（下同）一萬一千六百四十一元，亦經本院九十年訴字第三三三
    一號清償債務事件判決原告僅需給付前程序費用及執行費用一萬一千六百四十一
    元，其餘之訴駁回，並經台灣高等法院高雄分院九十一年上字第一八九號判決駁
    回上訴而確定，故被告對原告前揭支付命令所表彰之一百六十萬元債權已不存在
    故被告本件強制執行顯無理由。爰於強制執行程序終結前，依強制執行法第十四
    條第一項之規定，提起債務人異議之訴，求為撤銷本院九十二年執字第一九三二
    五號之強制執行程序。
三、證據：
    提出本院九十二年雄院貴民丞九十二執字第一九三二五號民事執行通知書、清償
    證明書、撤回執行通知書、起訴狀、本院九十年訴字第三三三一號、台灣高等法
    院高雄分院九十一年上字第一八九號判決等影本為證。
乙、被告方面：
一、聲明：求為判決駁回原告之訴，訴訟費用由原告負擔。
二、陳述：
  (一)原告所提出之清償證明書及撤銷執行聲請狀確為被告書立，但該二文件是針對前
    次強制執行事件，所出具予高雄醫學院之撤回扣薪證明，並非原告間債務已清償
    之證明，且係原告以高雄醫學院需清償證明之故，被告事後出具交付予高雄醫學
    院，並非交付原告。
  (二)被告於八十八年執字第三三○一六號強制執行事件所出具之撤回執行聲請狀，係
    因原告要求和解而提出，但嗣後原告並未清償債務。
丙、本院依職權調閱本院九十年度訴字第三三三一號、八十八年度執字第三三○一六
    號、九十二年執字第一九三二五號卷、台灣高等法院高雄分院九十一年度上字第
    一八九號卷。
    理    由
一、原告起訴主張：被告於九十二年五月九日以八十八年度促字第二六一五號支付命
    令及確定證明書向本院聲請就原告所有座落於高雄市○○區○○段六四○號，面
    積四五六平方公尺、權利範圍為五四分之九之土地為強制執行，惟該支付命令所
    示債權，業經被告前於八十八年執字第三三０一六號強制執行事件執行程序中之
    八十九年五月三十一日對原告為債務免除之意思表示而消滅，被告仍執以聲請強
    制執行並無理由，原告既於執行名義成立後有消滅債權人之請求事由（即被告免
    除債務責任）發生，依法於執行程序終結前，依強制執行法第十四條第一項之規
    定，提起債務人異議之訴，求為撤銷本院九十二年度執字第一九三二五號執行程
    序等語。
二、被告則以：原告所提清償證明書及撤回強制執行聲請，係被告於前次強制執行事
    件程序中所提出，其中清償證明係原告以扣薪單位之第三人高雄醫學院需有證明
    ，要求被告於事後書立交付予高醫，並非交付原告、而八十八年執字第三三○一
    六號執行事件所提出之撤回執行聲請狀係因原告要求和解而為，惟嗣後原告並未
    清償等語，資為抗辯。
三、原告主張被告前以八十八年促字第二六一五號支付命令及確定證明為執行名義，
    聲請本院八十八年執字第三三０一六號清償債務事件為強制執行，按月收取原告
    於第三人高雄醫學院之薪資債權，並於八十九年六月七日具狀以清償為由撤回強
    制執行程序，且出具清償證明書，其後原告再於九十二年五月五日以同一執行名
    義聲請本院九十二年執字第一九三二五清償債務事件為強制執行等事實，已據提
    出清償證明書、民事聲請狀、本院八十九年高貴民丞八十八執字第三三○一六號
    通知書等為證，並經本院調閱前開執行卷核閱屬實，堪信為真。本件之爭點乃在
    於被告所出具之清償證明書及民事聲請狀是否生免除債務意思表示之效力？原告
    提起債務人異議之訴有無理由？
四、按債權人向債務人表示免除其債務之意思者，債之關係消滅，民法第三百四十三
    條定有明文。而所謂之債務免除係債權人為拋棄債權，向債務人所為一方之意思
    表示而發生效力之單獨行為，於其免除之意思表示達到債務人時，即生免除效力
    ，固無待於債務人之承諾或另與債務人為免除之協議（契約），最高法院八十一
    年度台上字第二八七一號亦有判決可資參照。另免除為不要式行為，屬有相對人
    之單獨行為，且其意思表示無須依一定之方式，無論依書面或以言詞為之，或以
    明示或默示之方法，均生效力。本件被告執以聲請九十二年執字第一九三二五號
    清償債務強制執行事件之八十八年促字第二六一五號支付命令雖於八十八年二月
    十一日確定，惟被告確出具清償證明書，並載明原告所積欠之一百六十萬元業於
    八十九年五月三十一日還清等語，雖被告辯稱前開清償證明係因原告以受扣薪單
    位之高雄醫學院需證明始能停止扣薪，被告因而出具，其對象為高雄醫學院並非
    原告，惟被告於本院九十年訴字第三三三一號清償債務事件審理中自陳「是她向
    我騙說她要有清償證明書給高醫看撤回強制執行所以我才簽清償證明書」（該事
    件九十一年三月十三日準備程序筆錄）等語，足認被告所書立前揭清償證明書係
    交付原告，縱事後確由原告交付高雄醫學院為證明，惟被告既願於清償證明書上
    載明業已清償之字樣並交付身為債務人之原告，足認其確有免除債務之意思表示
    ，其於交付原告之時已生免除之效力，縰事後該清償證明再轉予他人，揆諸前揭
    說，應認並不影嚮已為免除債務之效力。
五、又執行名義成立後，如有消滅或妨礙債權人請求之事由發生，債務人得於強制執
    行程序終結前，提起異議之訴，強制執行法第十四條定有明文。本件被告執以聲
    請九十二年執字第一九三二五號事件之制執行名義即八十八年促字第二六一五號
    確定支付命令所表彰之一百六十萬元債權，既經被告於八十八年執字第三三０一
    六號執行程序中對原告為免除債務之意思表示，並已生免除之效力已如前述，則
    原告對於被告之前開債務依民法第三百四十三條規定即已消滅，故原告主張執行
    名義成立後，有消滅債權人請求之事由發生，提起本件訴訟，請求撤銷本院九十
    二年度執字第一九三二五號執行程序，即有理由。原告據以提起本訴，請求判決
    如主文所示，即無不合，應予准許。
六、本件事證已臻明確，兩造其餘攻擊防禦方法，於判決結果不生影響，毋庸一一論
    述。
據上論結：本件原告之訴為有理由，依民事訴訟法第七十八條，判決如主文。
中      華      民      國    九十二    年     十二     月      五      日
                               民事第五庭
~B法      官  林玉心
正本係照原本作成。
如不服本判決，應於送達後廿日內，向本院提出上訴狀並表明上訴理由，如於本判決
宣示後送達前提起上訴者，應於判決送達後十日內補提上訴理由書（須附繕本）。
中      華      民      國    九十二    年     十二     月      五      日
~B法院書記官  陳家宏


司法院資訊處製作；財團法人民間司法改革基金會備份。
